臺灣桃園地方法院刑事判決　　　　 100年度審交易字第192號
公　訴　人　臺灣桃園地方法院檢察署檢察官
被　　　告　張秋玉
上列被告因過失致死案件，經檢察官提起公訴（100 年度偵字第
6902號），嗣於本院準備程序進行中，被告就被訴事實為有罪之
陳述，經本院告知簡式審判程序意旨，並聽取公訴人及被告之意
見後，本院裁定依簡式審判程序審理，並判決如下：
    主  文
張秋玉過失致人於死，處有期徒刑肆月，如易科罰金，以新臺幣
壹仟元折算壹日。緩刑貳年。
    事  實
一、張秋玉於民國99年8 月10日下午3 時10分許，駕駛車牌號碼
    9580-YZ 號自用小客車，沿桃園縣平鎮市○○路往楊梅方向
    行駛，至桃園縣平鎮市○○路168 號前時，本應注意車前狀
    況，並隨時採取必要之安全措施，且依當時天候晴、日間有
    自然光線、路面鋪裝柏油、乾燥、無缺陷、無障礙物、視距
    良好等情狀，又無不能注意之情事，竟疏未注意安榮騎乘腳
    踏車橫越平東路並侵入快車道，致未能及時煞停或採取必要
    之閃避措施，其駕駛之上開自小客車遂撞及安榮所騎乘之腳
    踏車，致安榮因而人車倒地並受有頭部外傷、顱骨骨折併顱
    內出血等傷害，經送醫急救，仍於同日下午5 時3 分許不治
    死亡。張秋玉在有偵查犯罪職權之機關或公務員發覺其犯罪
    前，主動向到場處理之警員表明其係肇事車輛之駕駛人，自
    首並接受裁判。
二、案經安榮之女安淑貞告訴及臺灣桃園地方法院檢察署檢察官
    相驗後自動檢舉偵查起訴。
    理  由
一、本案被告張秋玉所犯之罪，均非法定刑為死刑、無期徒刑或
    最輕本刑3 年以上有期徒刑之罪，亦非高等法院管轄第一審
    之案件，而被告於準備程序中就被訴事實為有罪之陳述，經
    本院告知簡式審判程序之旨，並聽取公訴人、被告及辯護人
    之意見後，本院乃依刑事訴訟法第273 條之1 第1 項規定，
    裁定獨任進行簡式審判程序，合先敘明。
二、上揭犯罪事實，業據被告張秋玉於警詢、檢察官偵查及本院
    審理中坦承不諱，復有道路交通事故現場圖1 紙、道路交通
    事故調查報告表(一)(二)、桃園縣政府警察局道路交通事故肇事
    人自首紀錄表各1 紙及事故現場暨車損照片14張附卷可稽。
    而被害人安榮確有顱骨骨折併氣腦、顱內出血、顏面骨骨折
    、右鎖骨骨折、臉部及頭皮多處擦傷併裂傷、左耳出血、左
    手肘擦傷、左小腿開放性骨折、左足踝裂傷、左足踝瘀青等
    傷害，經送醫急救後仍不治死亡等情，亦經臺灣桃園地方法
    院檢察署檢察官督同檢驗員相驗明確，並有壢新醫院診斷證
    明書、臺灣桃園地方法院檢察署檢驗報告書、相驗屍體證明
    書各1 份在卷可憑。查被告張秋玉肇事當時天候晴、日間有
    自然光線、路面鋪裝柏油、乾燥、無缺陷、無障礙物、視距
    良好等情狀，又無不能注意之情事，竟未充分注意車前狀況
    ，而造成被害人安榮死亡之結果，其有過失甚明，臺灣省桃
    園縣區車輛行車事故鑑定委員會99年11月12日桃縣行字第09
    95204425號函附桃縣鑑990929案鑑定意見書，以及臺灣省車
    輛行車事故覆議鑑定委員會100 年1 月24日覆議字第100620
    0326號函亦同此見解。又被害人之死亡顯係因本件車禍事故
    所致，已如前述，二者具有相當因果關係，雖被害人騎乘腳
    踏車行經劃有行車分向限制線路段，違規往左偏行，侵入快
    車道穿越道路為肇事主因，惟此項被害人之過失，仍不能卸
    免被告之過失責任。綜上，足認被告上開任意性自白與事實
    相符，堪以採信，本件事證明確，被告犯行堪以認定，應予
    依法論科。
三、核被告張秋玉所為，係犯刑法第276 條第1 項之過失致死罪
    。按道路交通管理處罰條例第86條第2 項規定所謂在快車道
    「依規定」駕車行駛，應係指汽車駕駛人業已遵守道路交通
    安全規則或其他規定所為之具體注意規範，如保持行車間距
    、車行速度及遵向行駛等情形，並不及於道路交通安全規則
    第94條第3 項所定應注意車前狀況之概括規定。如謂汽車駕
    駛人除遵守各項具體交通安全規定外，對於概括規定亦須充
    分注意，始得依該條項之規定減輕其刑，則汽車駕駛人既已
    遵守各項規定，本身即不具任何過失，自無依法應負刑事責
    任可言，更無再予減輕其刑之必要，則是項規定形同具文，
    當非立法者之原意。是若行為人除未注意車前狀況，隨時採
    取必要之安全措施外，別無其他具體交通違規事由，而被害
    人未依規定擅自進入快車道，行為人應得依道路交通管理處
    罰條例第86條第2 項規定減輕其刑（臺灣高等法院暨所屬法
    院96年法律座談會刑事類提案第16號研討結果參照）。查本
    件肇事路段有劃分快慢車道，被害人安榮騎乘腳踏車侵入快
    車道穿越道路，此有卷附道路交通事故調查報告表及鑑定意
    見書附卷可稽，而依卷附證據資料，又僅能證明被告有違反
    注意車前狀況之過失，並無法證明被告有違反其他具體注意
    規範，依前揭規定，被告自得依道路交通管理處罰條例第86
    條第2 項之規定，減輕其刑。另被告於肇事後，於有偵查犯
    罪權限之機關尚未知悉其為犯罪人前，向據報到場處理之桃
    園縣政府警察局交通隊平鎮分隊警員坦承為肇事人，自首接
    受裁判，此有桃園縣政府警察局道路交通事故肇事人自首情
    形紀錄表1 紙在卷可稽，爰依刑法第62條前段規定減輕其刑
    ，並依法遞減之。爰審酌被告素行、智識程度，衡以雙方違
    反注意義務之情節及程度、造成被害人死亡之結果，並考量
    被告犯罪後坦承犯行，且業與被害人家屬達成和解並支付賠
    償金等一切情狀，量處如主文所示之刑，並諭知易科罰金之
    折算標準。末查，被告前未曾受有期徒刑以上刑之宣告，有
    臺灣高等法院被告前案紀錄表1 份在卷可按，其因一時失慮
    ，致罹刑典，且已與被害人家屬達成和解，願意賠償新臺幣
    100 萬元，此有本院調解筆錄1 份附卷可證，信經此追訴審
    判，當能知所警惕而無再犯之虞，本院認其所受刑之宣告以
    暫不執行為適當，爰依刑法第74條第1 項第1 款之規定宣告
    緩刑2 年，以啟自新。
據上論斷，應依刑事訴訟法第273 條之1 第1 項、第299 條第1
項前段，刑法第276 條第1 項、第41條第1 項前段、第62條、第
74條第1 項第1 款，道路交通管理處罰條例第86條第2 項，刑法
施行法第1 條之1 第1 項、第2項前段，判決如主文。
本案經檢察官簡方毅到庭執行職務。
中    華    民    國   100    年    6     月    17    日
                        刑事庭  法  官  鍾雅蘭
以上正本證明與原本無異。
如不服本判決，得自收受送達之翌日起10日內向本院提出上訴狀
（應附繕本），其未敘述上訴理由者，應於上訴期間屆滿後20日
內補提理由書狀於本院，上訴於臺灣高等法院。
                                書記官  陳恩如
中    華    民    國   100    年    6     月    17    日
附錄本案論罪科刑法條：
中華民國刑法第276條
因過失致人於死者，處2 年以下有期徒刑、拘役或2 千元以下罰
金。
從事業務之人，因業務上之過失犯前項之罪者，處5 年以下有期
徒刑或拘役，得併科3 千元以下罰金。